【裁判字號】    94,訴,1850
【裁判日期】    950601
【裁判案由】    違反海關緝私條例
【裁判全文】
臺北高等行政法院判決
                                    94年度訴字第01850號
                              .
原      告  甲○○
            乙○○
被      告  財政部基隆關稅局
代  表  人  李榮達（局長）
訴訟代理人  丙○○
            丁○○
上列當事人間因違反海關緝私條例事件，原告不服財政部中華民
國94年4月15日台財訴字第09400035600號訴願決定，提起行政訴
訟。本院判決如下：
    主  文
原告之訴駁回。
訴訟費用由原告負擔。
    事  實
林金富以太陽星有限公司（下稱太陽星公司）名義向被告所屬五
堵分局報運進口罐頭食品乙批（報單第AW／92／4568 ／0114）
之通關放行文件，至原告所掌管之環球貨櫃公司進口倉提貨時，
予以配合調包冒領另批林金富以豪祺企業有限公司（下稱豪祺公
司）名義進口報單第AW／92／4708／1050 號尚未放行之貨物，
核已構成共同私運貨物進口之違法行為，被告乃依海關緝私條例
第36條第1項規定，處貨價1倍之罰鍰計新台幣（下同）2,212,
644元。原告不服，申請復查，被告以93年11月17日基普復25字
第0931013266號復查決定（下稱原處分）駁回，原告仍不服，提
起訴願遭決定駁回後，遂提起行政訴訟。
乙、兩造聲明：
  一、原告聲明：
  （一）原告甲○○：訴願決定及原處分均撤銷。
  （二）原告乙○○（未於言詞辯論期日到場，依其起訴狀載主
        張如次）：訴願決定及原處分均撤銷。
  二、被告聲明：駁回原告之訴。
丙、兩造之爭點：
    原告是否涉有共同調包冒領私運貨物進口之違法情事？
原告主張：
一、原告甲○○係環球貨櫃公司進口倉副課長，由公司派駐進口
    倉庫抽檢提單，查核所提領之貨物是否海關已放行，再交由
    管理員核對嘜頭、件數等，經其核對無誤後，再以堆高機出
    倉、出站。依公司規定僅須抽檢，不須每批貨物均要核對。
    92年9月4日太陽星有限公司到本倉庫提領進口罐頭乙批，當
    時由原告乙○○跟卡車司機核對提單之嘜頭無誤，即交由堆
    高機手曹瑞雄出倉，當時原告甲○○並未在場。被告稱原告
    甲○○收取提單後，直接指示原告乙○○提領於卡車上，實
    為錯誤之推論。又被告雖稱系爭貨物為該局控管之貨物，但
    事前並未通知本倉庫要注意提領，事後再稱提領錯誤有掉包
    之嫌，但原告甲○○並不承認放錯貨。
二、被告稱貨物提領錯誤，原告甲○○即按指示與太陽星有限公
    司聯絡，該公司並稱由本倉庫提領之貨物並無提領錯誤等情
    事發生，原告甲○○亦曾向被告解釋。且經本公司查證結果
    ，系爭貨物之貨主是第一次有進口貨物進入本貨櫃場，原告
    與該貨主並不相識，何來掉包之嫌。況事後移送保安警察第
    三總第一大隊刑事組調查，亦經臺灣新竹地方法院檢察署（
    下稱新竹地檢署）以93年12月25日92年度偵字第5994號不起
    訴處分書予以不起訴處分。
三、各個貨櫃場只要生意好的都會有移貨的現象，因為倉庫貨物
    太多的話都會移，至於所謂的貴重物品其實是見仁見智，原
    告所之在貨櫃場是以容易被偷竊的，才是貴重物品，這個認
    定和一般人不一樣，還有被告去看那批貨的時候，貨櫃場裡
    面有個管理員，原告甲○○有請管理員過去這是真的，被告
    所屬人員看到不3 分鐘的時間，被告自承兩批貨630 箱或
    635 箱都好，是用6 梱包裝，3 分鐘的時間有可能把6 捆的
    東西全部攤開來嗎？原告貨櫃場的人員是屬於執行人員，被
    告是執法人員，被告有權利看東西是什麼，但原告只能出貨
    、進貨看標記而已，這是不同的地方，原告甲○○最大的疑
    點就是被告如何在短短3 分鐘以內，就可以認定這630 箱或
    635 箱的東西全部和被告看到的都一樣。照正常來講，只要
    在貨櫃場工作過的人，6 梱的東西630 箱攤開來，裡面東西
    去對，然後再封箱起來，在回復原狀的時候，最快速度要2
    個鐘頭，3 分鐘時間能證明什麼嗎？原告甲○○在環球貨櫃
    工作，只是進口倉的一個負責人而已，被告竟然罰原告個人
    。
四、原告在拆櫃的時候，因為不曉得哪一票貨要先放行。放行是
    要有提單來，原告沒有提單，所以不知道。原告在移箱的時
    候，並不知道哪票貨已經放行。除非電腦連線我們才知道，
    這是報關行的事。所以倉庫E6區太陽星公司的貨海關放行，
    未必是提走E6，然後把G6拿到E6去。原告甲○○記得E6移到
    G6是在E6太陽星公司的貨物放行之前。
被告主張：
一、經查本案貨物之調包冒領過程，係由環球貨櫃站倉庫管理人
    員甲○○收取提單後，直接指示堆高機司機乙○○提貨，再
    交由司機陳文進載運出站，此有內政部警政署保安警察第三
    總隊第一大隊刑事案件92年11月6日刑字第092007095號報告
    書可稽，原告涉有調包冒領私運進口貨物之違法行為已至臻
    明確，被告依據海關緝私條例第36條第1項規定處分，核屬
    允洽，自應予以維持。至於原告所稱經新竹地檢署為不起訴
    處分乙節，經查該不起訴處分係針對涉案人個人毀損公務上
    掌管之文書物品、毀損公務封印及查封標示之行為，核其性
    質為個人之刑事案件與本案涉及調包走私之行政案件不同，
    並不影響原有之行政處分，況且該不起訴處分書言明原告違
    反海關緝私條例第3條、第36條、第37條部分，由海關依法
    科處，足證原處分並無不妥。
二、原告之所以要負責的原因係因其是負責貨櫃場的一些事務，
    貨物怎麼會位移，照說這2個區域的貨都是屬於貴重區的貨
    物，這票貨在倉庫E6區，要處理不至於會移到G6，頂多移到
    旁邊而已。
    理  由
甲、程序方面：
一、本件被告代表人於原告起訴後變更為李榮達，經其聲明承受
    訴訟，核並無不合，應予准許。
二、本件原告乙○○受合法通知無正當理由而未於言詞辯論期日
    到場，核無民事訴訟法第386條各款所列情形，爰依行政訴
    訟法第218條準用民事訴訟法第385條第1項前段之規定，由
    被告聲請而為一造辯論判決。
乙、實體方面：
一、按「私運貨物進口、出口或經營私運貨物者，處貨價一倍至
    三倍之罰鍰。」為海關緝私條例第36條第1 項所明定。
二、原告甲○○及乙○○於民國（下同）92年9月4日，蔡錫河持
    林金富以太陽星公司名義向被告所屬五堵分局報運進口罐頭
    食品乙批（報單第AW／92／4568／0114）之通關放行文件，
    至原告所掌管之環球貨櫃公司進口倉提貨時，予以配合調包
    冒領另批林金富以豪祺公司名義進口報單第AW／92／4708
    ／1050號尚未放行之貨物，核已構成共同私運貨物進口之違
    法行為，被告乃依海關緝私條例第36條第1 項規定，處貨價
    1 倍之罰鍰計2,212,644 元。原告不服，主張如事實欄所載
    。本案所需審究者為原告是否涉有共同調包冒領私運貨物進
    口之違法情事？
三、經查，92年9月4日太陽星公司所僱卡車司機，持被告放行之
    提單至環球貨櫃站領貨時，由原告甲○○核對無誤，即交由
    原告乙○○出貨，而原告等未依法將提單所載貨物放行，竟
    將另批林金富以豪祺公司名義進口報單第AW／92／4708／
    1050號尚未放行之貨物，予以調包放行之事實，有被告AW／
    92／4568／0114號報單、緝私報告書、內政部警政署保安警
    察第三總隊第一大隊刑事報告書、臺灣新竹地方法院檢察署
    檢察官92年度偵字第5994號不起訴處分書等件影本附於原處
    分卷可參，原告對於放行錯誤之事實，亦不爭執，事證明確
    。原告甲○○雖於起訴狀辯稱當時其並未在場，係由原告乙
    ○○跟卡車司機核對提單之嘜頭無誤，即交由堆高機手曹瑞
    雄出倉云云，惟查，「．．因該公司提領前批貨時，卡車司
    機持提單來提領時，本人核對無誤即交乙○○出貨於車上．
    ．」等情，為原告等於復查申請書上所自承，是其於起訴時
    ，否認受理提單，主張不知情云云，為事後圖卸責之詞，要
    無可採。
四、次查，原告甲○○於警訊供稱：伊因紅毛丹罐頭有失竊嫌疑
    。所以命乙○○將該貨包裝妥當再移至鮑魚罐頭附近。另乙
    ○○於警訊供述：鮑魚罐頭由貨車司機載走後，甲○○又口
    頭指示伊將C倉E6區之鳳梨罐頭移至C倉G區即鮑魚罐頭貨的
    附近，有上開刑事案件報告書影本所載可稽，即原告甲○○
    於放行前，即命乙○○將原置於C倉G6區豪祺公司之貨物移
    至C倉E6區太陽星公司貨物附近，於應放行太陽星公司貨物
    時，調包放行豪祺公司尚未經被告放行之貨物，亦有檢察官
    不起訴處分書記載可資參照；於調包放行成功後，甲○○又
    口頭指示乙○○將C倉E6區太陽星公司之貨物移至C倉G6區，
    造成原置於該區之豪祺公司貨物尚未放行之假象，是以原告
    二人有擅自將未經被告依法放行之豪祺公司貨物，私自放行
    私運貨物進口之行為甚明；又查上述太陽星公司貨物及豪祺
    公司貨物，均係案外人林金富借牌進口，且故意以相同之「
    TAI」嘜頭、相近之數量各為635箱及630箱，並虛報豪祺公
    司進口貨物與太陽星公司進口貨物相同貨名，完稅價格均為
    14萬8千餘元，而豪祺公司實際進口貨物貨名、數量並不相
    符，且完稅價格則高達221萬餘元，即係意圖供調包之用者
    甚明，苟非原告等之故意配合將二批貨物，於放行前放在同
    一地點，則亦難達成冒領之結果；再由原告等事後將C倉E6
    區太陽星公司貨物移回C倉G6區原豪祺公司貨物置放地點，
    益證原告等所為係事後圖彌縫之舉動，原告所稱其倉庫貨物
    滿倉，貨物移動為平凡之事云云，亦無非圖免責之卸詞，要
    無可採。
五、從而，本件原處分並無違誤，訴願決定遞予維持，亦無不合
    。原告徒執前詞，訴請撤銷訴願決定及原處分，並無理由，
    應予駁回。
六、本件事證已臻明確，兩造其餘攻擊防禦方法均與本件判決結
    果不生影響，爰不逐一論述，併此敘明。
據上論結，本件原告之訴為無理由，爰依行政訴訟法第218條、
民事訴訟法第385條第1項前段，第85條，行政訴訟法第98條第3
項前段，判決如主文。
中    華    民    國    95    年     6     月    1    日
                            第六庭審判長法  官   黃清光
                                        法  官   陳鴻斌
                                        法  官   許瑞助
上為正本係照原本作成。
如不服本判決，應於送達後20日內，向本院提出上訴狀並表明上
訴理由，如於本判決宣示後送達前提起上訴者，應於判決送達後
20日內補提上訴理由書（須按他造人數附繕本）。
中    華    民    國    95    年     6    月    1     日
                                       書記官    楊子鋒


司法院資訊處製作；財團法人民間司法改革基金會備份。
